臺灣苗栗地方法院民事簡易判決　　　　 95年度苗簡字第730號
原　　　告　丙○○
　　　　　　乙○○
共　　　同
訴訟代理人　江錫麒律師
複　代理人　甲○○
被　　　告　丁○○
上列當事人間請求確認本票債權不存在事件，本院於民國96年3
月16日言詞辯論終結，判決如下：
    主  文
確認被告就其持有以原告名義所共同簽發如附表所示之本票壹紙
，對原告丙○○之本票債權不存在。
原告其餘之訴駁回。
訴訟費用新臺幣壹萬伍仟捌佰伍拾元由原告乙○○負擔。
    事實及理由
一、原告起訴主張：如附表所示之本票1 紙（以下簡稱系爭本票
    ），雖為原告共同簽發交付被告，惟系爭本票於簽發交付被
    告時並未記載到期日，依票據法第22條第1 項前段規定，其
    票據權利已罹於時效而消滅。詎被告未經原告同意，擅自填
    載到期日而偽造系爭本票，且兩造間並無任何債權債務關係
    ，為此訴請確認系爭本票債權不存在等語，並聲明：確認被
    告就其持有以原告名義所共同簽發如附表所示之本票壹紙，
    對原告之本票債權不存在。
二、被告則以：系爭本票上之到期日係原告乙○○所填載，並非
    被告所偽造。且系爭本票係因原告乙○○於民國85年11月1
    日向被告借款新台幣（下同）150 萬元，而由原告共同簽發
    交付被告，供上開借款清償之擔保，該筆借款迄未清償。系
    爭本票既為原告二人共同簽發，自應負連帶責任等語，資為
    抗辯。
三、按票據經變造時，簽名在變造前者，依原有文義負責，簽名
    在變造後者，依變造文義負責，不能辨別前後時，推定簽名
    在變造前；前項票據變造，其參與或同意變造者，不論簽名
    在變造前或後，均依變造文義負責，票據法第16條第1 項、
    第二項分別定有明文。又執票人對本票發票人之權利，自到
    期日起算三年，見票即付之本票，自發票日起算，三年間不
    行使者，因時效而消滅；本票未載到期日者，視為見票即付
    ，票據法第22條第1 項、第120 條第2 項亦分別著有明文。
    查本件系爭本票於原告共同簽發交付被告時，原未載到期日
    ，係原告乙○○於1 、2 年前應被告之要求，由原告乙○○
    於系爭本票上填載到期日為92年12月30日等情，為兩造所不
    爭執，自堪信為真實。另原告丙○○主張其對原告乙○○於
    系爭本票填載到期日並不知情，亦不同意原告乙○○擅自於
    系爭本票填載到期日等情，亦為被告所不爭執，自亦堪信為
    真實。則依前開規定，原告乙○○未獲原告丙○○之同意或
    授權，逕自在系爭本票上填載到期日為92年12月30日，該到
    期日之填載係屬變造，對共同發票人即原告丙○○自不生效
    力，原告丙○○仍應依變造前之文義負責，至原告乙○○自
    應依變造後之文義負責。是系爭本票發票日為86年1 月17日
    ，於原告丙○○共同簽發時既未載到期日而應視為見票即付
    ，迄95年10月11日被告聲請本院裁定准就系爭本票強制執行
    時，已9 年餘，則原告丙○○主張系爭本票對其之票據權利
    已罹於時效而消滅，自屬有據。至原告乙○○既應依變造文
    義負責，則其主張系爭本票對其之票據權利已罹於時效消滅
    ，則無理由。原告主張上開原告乙○○填載到期日，屬票據
    偽造云云，及被告所辯系爭本票為原告共同簽發，應連帶負
    責云云，均無理由。
四、被告所辯本件系爭本票之簽發，係因原告乙○○於85年11月
    1 日以個人名義向被告借款150 萬元供公司週轉之用，而由
    原告共同簽發交付被告，供上開借款清償之擔保，原告乙○
    ○之前開借款迄未清償等情，既為原告所不爭執，且有被告
    所提原告所不爭執其真正之借據1 紙（詳卷第55頁）附卷可
    憑，則被告所辯其與原告乙○○就系爭本票確有借款債權15
    0 萬元迄未受償等情，自堪信為真實。另系爭本票對原告丙
    ○○之票據權利已罹於時效消滅，既如前述，而被告就原告
    丙○○就原告乙○○之前揭借款有何應負連帶清償責任之事
    實，又未能舉證證明，則被告徒以系爭本票之簽發，即謂原
    告丙○○應連帶負責云云，自無可採。原告丙○○主張其與
    被告就系爭本票無債權債務關係，尚堪採信。
五、綜上，原告丙○○除系爭本票之票據債務外，與被告間既無
    其他債權債務關係存在，則其訴請確認被告就其持有系爭本
    票，對原告丙○○之本票債權不存在，自屬有據，應予准許
    。至原告乙○○就系爭本票既尚欠被告150 萬元未為清償，
    則其訴請確認被告就其持有系爭本票，對原告乙○○之本票
    債權不存在，為無理由，應予駁回。
六、本件事證已臻明確，兩造其餘主張、陳述與舉證，經審酌與
    本院前開判斷不生影響，爰不再予逐一論述，附此敘明。
七、訴訟費用負擔之依據：依民事訴訟法第78條。
中　　華　　民　　國　　96　　年　　3 　　月　　29　　日
                  苗栗簡易庭法　官　王萬金
以上正本係照原本作成。
如對本判決上訴，須於判決送達後20日內向本院提出上訴狀。
                        書記官　劉碧雯
中　　華　　民　　國　　96　　年　　3 　　月　　29　　日
附表：
┌──┬──────┬─────────┬──────┬────────┬─────────┐
│編號│發   票   日│金  額  (新臺幣)  │到   期   日│發    票    人  │    備          考│
├──┼──────┼─────────┼──────┼────────┼─────────┤
│ 一 │86.01.17    │1,500,000元       │92.12.30    │丙○○、乙○○  │95年度票字第644號 │
└──┴──────┴─────────┴──────┴────────┴─────────┘
